臺灣高等法院臺南分院刑事裁定　
111年度抗字第734號
抗  告  人  
即  被  告  侯欣穎



上列抗告人即被告因偽證案件，不服臺灣雲林地方法院中華民國
111年9月1日裁定（110年度訴字第659號），提起抗告，本院裁
定如下：
    主  文
抗告駁回。
    理  由
一、原裁定意旨略以：原審法院110年度訴字第659號判決經郵務
    人員於民國111年8月3日送達上訴人即被告侯欣穎之住所，
    由被告本人親收，自該日起已發生送達之效力。被告就上開
    判決之上訴期間應自送達之翌日即111年8月4日起算20日（
    為111年8月23日），又被告係住嘉義市，應扣除在途期間4
    日，故被告上訴期間之末日本應為111年8月27日星期六，復
    因8月27日、28日（星期日）均為休息日，經準用民法第122
    條之結果，應以休息日之次日即8月29日為上訴期間之末日
    。惟被告遲至111年8月30日始具狀向原審法院提出刑事聲明
    上訴狀，其上訴已逾越法定期間。被告遲誤期日，其上訴不
    合法律上之程式，且無從補正，爰依刑事訴訟法第362條前
    段規定裁定駁回等語。
二、抗告意旨略以：
　　被告於111年8月3日並未親收判決書，因被告在該期間已遭
    通緝，不可能親收判決書，嘉義市○區○○路000巷00號係戶籍
    地，但被告並未居住該處，只是戶籍遷往該處，收受判決書
    之人與被告無家屬、家長、同居關係，被告亦未授權該收受
    判決書之人得代收訴訟文書，故應認判決書送達未生效力。
    經被告向收受判決書之人詢問，才知係該人擅自拿被告的私
    章交給郵差蓋在送達證書上，被告既無授權，蓋用被告之私
    章不生收受判決書的效力。被告在知道判決後已盡力提起上
    訴，原裁定以逾上訴期限而駁回上訴，自有違誤，為此，提
    起抗告，請求詳查撤銷原裁定等語。
三、按上訴期間為20日，自送達判決後起算；原審法院認為上訴
    不合法律上之程式或法律上不應准許或其上訴權已經喪失者
    ，應以裁定駁回之。刑事訴訟法第349條前段、第362條前段
    分別定有明文。次按送達文書，除本章有特別規定外，準用
    民事訴訟法之規定；送達於住居所、事務所或營業所不獲會
    晤應受送達人者，得將文書付與有辨別事理能力之同居人或
    受僱人；應於法定期間內為訴訟行為之人，其住、居所或事
    務所不在法院所在地者，計算該期間時，應扣除其在途之期
    間。前項應扣除之在途期間，由司法行政最高機關定之；期
    間之計算，依民法之規定；於一定期日或期間內，應為意思
    表示或給付者，其期日或其期間之末日，為星期日、紀念日
    或其他休息日時，以其休息日之次日代之。刑事訴訟法第62
    條、第66條，民事訴訟法第137條第1項、第161條，民法第1
    22條亦有明定。
四、經查：
　㈠抗告人即被告侯欣穎因偽證案件，經檢察官提起公訴，原審
    依被告於偵查中陳報之住所「嘉義市○區○○路000巷00號」（
    為被告戶籍地）及居所「嘉義市○○路00號00樓之0」（偵299
    8卷第27頁），通知被告於111年3月28日行準備程序期日，
    被告於111年3月28日準備程序依時到庭，向原審陳報上址住
    、居所，有送達證書2紙及原審111年3月28日準備程序筆錄
    在卷可參（原審卷第93、95、107頁）。被告於111年4月25
    日以刑事陳報暨聲請狀向原審聲請傳喚證人，於書狀上記載
    送達處所為上址居所（原審卷第129至130頁），被告於原審
    111年5月2日審理期日有到庭答辯並詰問證人，經原審審判
    長詢問「被告地址有沒有變動？」，被告答稱：「沒有」，
    有原審111年5月2日審判筆錄可參（原審卷第139至191頁）
    。原審復依上址住、居所通知被告於111年7月11日進行審理
    程序，有送達證書2紙在卷（原審卷第275、277頁），被告
    雖未於111年7月11日親自到庭，然經原審依傳染病流行嚴重
    期間司法程序特別條例第4條規定，以遠距方式使用聲音及
    影像相互傳送之科技設備，與被告連線行審理程序，被告仍
    向原審陳報上址住、居所無訛（原審卷第291至292頁），原
    審當日辯論終結，於111年8月1日宣示判決，判決書於111年
    8月3日分別送達上開被告陳報之住、居所二址，有送達證書
    2紙可參（原審卷第331、333頁），並有被告個人戶籍資料
    （完整姓名）查詢結果在卷（原審卷第335至336頁），其中
    送達至被告設籍住所地，送達證書上係蓋用被告本人印章，
    送達至居所地，係由警衛管理室管理員蓋章收受，均與先前
    期日通知送達證書所載受送達之方式相同，依上揭刑事訴訟
    法第62條準用民事訴訟法第137條第1項規定，原審判決書之
    送達已合法生效。
　㈡原審判決書於111年8月3日合法送達，依「法院訴訟當事人在
    途期間標準」第2條規定加計在途期間4日，被告上訴期間自
    送達翌日即111年8月4日起算，扣除在途期間4日後，20日之
    法定上訴期間，本應於111年8月27日屆滿，因該日及8月28
    日適為星期六、日，依民法第122條規定，以休息日之次日
    代之，故上訴期間於同年8月29日（星期一）屆滿。惟被告
    之上訴狀遲至111年8月30日始送達原審法院，此有被告之刑
    事聲明上訴狀上原審法院收文章戳可證（見原審卷第341頁
    ），顯已逾越法定上訴期間。　
　㈢被告抗告意旨以原審判決書雖送達被告戶籍地，但被告並未
    居住戶籍地，且無授權收受判決書之人得蓋用被告私章，主
    張原審判決書未合法送達云云。惟查，被告自偵查迄至原審
    審理終結，所陳報之住、居所始終為上址住、居所，原審多
    次期日通知送達上址，亦據被告到庭進行訴訟程序。被告嗣
    經臺灣嘉義地方檢察署於111年6月22日發布通緝，於原審11
    1年7月11日審理期日未實際到庭，然經原審以遠距視訊方式
    進行審理程序，被告當庭以言詞陳報之送達處所仍為上址住
    、居所，並未陳報遷居他處之新址，亦未據說明終止授權原
    住、居所之同居人或受僱人代收訴訟文書，則原審依被告陳
    報之原住、居所送達判決書，縱因不獲會晤被告本人，而由
    具有辨別事理能力之同居人或受僱人收受，亦符合民事訴訟
    法第137條第1項之規定，而發生合法送達之效力，被告抗告
    意旨否認原審判決書送達效力，尚無可採。
五、綜上，被告上訴已逾越法定上訴期間而違背法律上之程式，
    且無從補正，原審以此為由裁定駁回被告上訴，並無違誤，
    被告執前詞提起抗告，為無理由，應予駁回。
據上論斷，應依刑事訴訟法第412條，裁定如主文。
中　　華　　民　　國　　111 　年　　9 　　月　　30　　日
                  刑事第五庭    審判長法  官  張瑛宗
                                      法  官  黃裕堯
                                      法  官  林逸梅
以上正本證明與原本無異。
如不服本裁定，應於收受送達後5日內向本院提出再抗告狀。
                                      書記官  施淑華
中　　華　　民　　國　　111 　年　　9 　　月　　30　　日